最高法院刑事判決　　　　　　　　　 111年度台上字第1786號
上　訴　人　何志銘
 
 
選任辯護人　蘇奕全律師
上列上訴人因違反貪污治罪條例案件，不服臺灣高等法院中華民
國110 年11月18日第二審判決（110年度上訴字第605號，起訴案
號：臺灣臺北地方檢察署107 年度偵字第20939、26263號），提
起上訴，本院判決如下：
    主  文
上訴駁回。
    理  由
一、按刑事訴訟法第377 條規定，上訴於第三審法院，非以判決
    違背法令為理由，不得為之。是提起第三審上訴，應以原判
    決違背法令為理由，係屬法定要件。如果上訴理由書狀並未
    依據卷內訴訟資料，具體指摘原判決不適用何種法則或如何
    適用不當，或所指摘原判決違法情事，顯與法律規定得為第
    三審上訴理由之違法情形，不相適合時，均應認其上訴為違
    背法律上之程式，予以駁回。
二、本件原判決撤銷第一審關於上訴人何志銘部分之不當科刑判
    決，改判論處：(一)其犯如原判決附表（下稱附表）編號一
    、二、五所示不違背職務收受賄賂3 罪刑及(二)依想像競合
    犯規定，從一重論處其犯如附表編號三、四所示違背職務收
    受賄賂2 罪刑，並為相關褫奪公權、沒收等宣告。已詳敘認
    定犯罪事實所憑證據及理由。
三、刑事案件之所謂接續犯，係指基於單一之犯意，以數個舉動
    接續進行，而侵害同一法益，在時間及空間上有密切關係，
    依一般社會健全觀念，難以強行分開，在刑法評價上，以視
    為數個舉動之接續實行，合為包括之一行為予以評價較為合
    理，於此情形，始得依接續犯關係論以包括一罪，否則仍應
    依其犯罪具體情節，分別依想像競合關係從一重處斷，或依
    數罪併罰之例予以分論併罰。原判決敘明上訴人有如事實欄
    一(一)、(二)、(五)所示各該不違背職務收受賄賂犯行，作
    為其收受賄賂對價之職務上行為均不相同，事實欄一  (二)
    、(五)所示送驗車輛，復係不同車輛；其如事實欄一  (三)
    、(四)所示各該違背職務收受賄賂犯行，分係檢驗不同車輛
    ，各車違規狀態、檢驗結果及違背職務上之行為均迥異，各
    次驗車不實所侵害之國家法益並非同一，各行為具有獨立性
    ，堪認其就如事實欄一 (一)、(二)、(五) 所示各該不違背
    職務收受賄賂犯行、如事實欄一 (三)、(四) 所示各該違背
    職務收受賄賂犯行，時間、空間有所區隔，並非密接，依一
    般社會健全觀念，難認係基於同一犯意接續行為，屬犯意各
    別，行為互殊，應分論併罰，因認應論以3 次不違背職務收
    受賄賂罪及2 次違背職務收受賄賂罪。並無不合。上訴意旨
    指摘原判決就上訴人各犯行未依接續犯各僅論以一罪，有適
    用法則不當之違誤，係憑己見為不同法律上評價，並非上訴
    第三審之適法理由。
四、刑之量定，屬事實審法院得依職權裁量事項。原判決就上訴
    人所犯各罪均經依貪污治罪條例第8條第2項前段、第12條第
    1 項規定遞減其刑後，以上訴人之責任為基礎，斟酌刑法第
    57條所列各款事項（包含犯後坦承犯行並繳回犯罪所得、態
    度良好、各次賄款金額、家庭經濟狀況；並已斟酌原審卷第
    45、46頁刑事上訴理由狀所述上訴人需照顧年邁有病之祖母
    等情狀），而為量刑。既未逾越法定刑範圍，亦無違背公平
    正義。自屬裁量權之行使，尚難指為違法。上訴意旨所稱原
    判決量刑時未審酌其需照顧年邁有病之祖母，量刑過重等語
    ，係未依卷內資料所為之指摘，顯非適法之上訴第三審理由
    。
五、刑法第74條緩刑規定之適用，以受二年以下有期徒刑、拘役
    或罰金之宣告，為其前提要件。本件上訴人所犯之罪，其中
    如附表編號一、三、四之宣告刑，均已逾有期徒刑2 年，與
    刑法第74 條第1項所定得宣告緩刑之要件不合，自無從為緩
    刑之宣告。上訴意旨爭執本件有不執行刑罰為適當之情形，
    應有附條件緩刑宣告之適用，仍非上訴第三審之合法理由。
六、上訴意旨置原判決之論敘於不顧，徒為罪數法律適用上之爭
    辯，並對原審採證認事及裁量之職權行使，任意指摘，與首
    述法定上訴要件不符。其上訴違背法律上之程式，應予駁回
    。
據上論結，應依刑事訴訟法第395條前段，判決如主文。
中    華    民    國   111    年    4     月    27    日
                  刑事第七庭審判長法  官  李  英  勇  
                                  法  官  楊  智  勝  
                                  法  官  吳  冠  霆  
                                  法  官  邱  忠  義  
                                  法  官  洪  兆  隆  
本件正本證明與原本無異
                                  書記官
中    華    民    國   111    年    4     月    29    日